臺北高等行政法院判決　　　　　　　　　　　　　　 九十年度訴字第四一三二號
　　　　　　　　　　　　　　　.
　　原　　　告　印尼商‧蘇門達臘煙草貿易公司
　　　　　　　 N.V.Su.
　　　　　　 　Jl.Pat.
　　代　表　人　甲○○Tim.
　　訴訟代理人　李旦律師
　　　　　　　　黃捷琳律師
　　被　　　告　經濟部智慧財產局
　　代　表　人　陳明邦（局長）
　　訴訟代理人　乙○○
　　參　加　人　瑞士商‧菲利普莫里斯產品公司（Philip Morris Products,S.A. ）
　　　　　　　　　　　　Qu.
　　代　表　人　羅勃特‧Ｊ‧艾.
　　訴訟代理人　蔡瑞森律師
　　　　　　　　陳長文律師
右當事人間因商標異議事件，原告不服經濟部中華民國九十年三月二十八日經（九○
）訴字第○九○○六三○五九七○號訴願決定，提起行政訴訟，本院判決如左：
　　主  文
原告之訴駁回。
訴訟費用由原告負擔。
　　事  實
一、事實概要：原告於民國八十七年二月六日以「HERO及圖」商標，作為其註冊第三
    八七一○五號「HERO」商標之聯合商標，指定使用於當時商標法施行細則第四十
    九條所定商品及服務分類表第三十四類之香煙、煙草、濾嘴、煙灰缸、濾煙嘴、
    香煙及雪茄分裝供應盒、捲煙紙、火柴、打火機及雪茄等商品，向被告（原經濟
    部中央標準局，八十八年一月二十六日改制為經濟部智慧財產局）申請註冊，經
    被告准列為審定第八七六○五六號聯合商標。公告期間，參加人瑞士商菲利普莫
    里斯產品公司以該審定聯合商標有違商標法第三十七條第十二款之規定，對之提
    起異議。案經被告審查，以八十九年十二月十二日中台異字第八八七四九二號商
    標異議審定書為其審定應予撤銷之處分。原告不服，提起訴願，遭決定駁回，遂
    提起行政訴訟。本院於九十一年三月十二日開庭行準備程序，經原、被告及參加
    人陳述意見後，認有使該參加人獨立參加訴訟之必要，裁定准予參加本件被告之
    訴訟。
二、兩造聲明：
    (一)原告聲明：請求撤銷原處分及訴願決定。訴訟費用由被告負擔。
    (二)被告聲明：如主文所示。
三、兩造之爭點：原告申請註冊第八七六○五六號「HERO」聯合商標（如附圖一，彩
    色）與參加人據以異議之註冊第五八六○五八號、第五八九三四二號之聯合商標
    （如附圖二，彩色）是否構成近似？
    (一)原告主張：
      (1)按「商標圖樣之近似，以具有普通知識經驗之購買人，於購買時施以普通所
        用之注意，有無混同誤認之虞判斷之。」、「商標所用之文字包括讀音在內
        ，審究商標所用之文字是否近似自應以其文字之形體與讀音有無混同或誤認
        之虞以為斷」、「判斷商標之是否相同或近似，應以其構成商標之主要部分
        有無特別顯著之差異為準」商標法施行細則第十五條、前行政法院（現已改
        制為最高行政法院）三十年度判字第四二號、二十五年度判字第九號判例可
        資參照。
      (2)本件商標並未相同或近似於參加人註冊之據以異議商標，理由如下：
        本件商標及據以異議商標之主要部分各為「HERO」及「MARLBORO」之字樣
          ，至於底部構圖之五邊形及雙獸圖案並非商標之主要部分：
          Ａ、目前世界各國著名香煙廠牌如「Winfield」、「Metro」、「
              Rothmans」「555」、「VICEROY」「COMMODORE」、「IMPERIAL」、
              「CABINET」「CLUB」等，均有以凹或凸角五邊形或雙獸圖等類似圖
              形作為產品包裝盒之圖樣，足見，五邊形及雙獸圖之圖形設計，係為
              香煙、煙草界所普遍使用於香煙包裝盒上，並無任何顯著性可言，甚
              且，亦絕非如參加人所稱「係其首創設計一特殊上下以凹凸角之五邊
              形互相銜接之類屋頂蓋圖形」。準此，五邊形及雙獸圖形既無特別顯
              著性，自非構成本件商標或據以異議商標之主要部分至明。
          Ｂ、參加人第五八六○五八號「MARLBORO MEDIUM LABEL（COLOR彩色）
              VENI-VIDI-VICI」及第五八九三四二號「MARLBORO MEDIUM LABEL（
              COLOR彩色）」商標之圖樣，係屬香煙包裝盒或其展開圖，依被告頒
              布之「商標識別性審查基準」第二條第六項規定：包裝盒或其展開圖
              不具商標識別性，是以，被告主張本件商標及據以異議商標上之五邊
              形圖形及雙獸圖係商標圖樣之主要部分云云，即有未洽。
          Ｃ、商標法施行細則第十五條規定，在判斷商標是否為近似商標時，應以
              具有普通知識經驗之購買人，於購買時施以普通所用之注意，有無混
              同誤認之虞判斷之。是以，判斷商樣是否近似，自應以具有普通知識
              經驗之購買香菸之消費族群者而言。查一般購買香菸之消費族群，在
              識別不同廠牌之香菸時，皆係習慣以商標品牌名稱作為其識別之對象
              ，亦即，吸菸族群於向商家購買香菸時，咸係向店家表示欲購買「
              555」或「MILD SEVEN」或「MARLBORO」牌之香菸，幾無消費者在購
              買香菸時，會向店家表示欲購買五邊形圖案或雙獸圖案之香菸品牌。
              足見，本件商標及據以異議商標具有顯著識別性之主要部分，乃「
              HERO」及「MARLBORO」文字部分，而非五邊圖形及雙獸圖案，至為顯
              然。
        本件商標與據以異議商標之主要部分並未近似：
          Ａ、本件商標之主要部分為「HERO」，據以異議商標之主要部分為「
              MARLBORO 」，前者有三個音節，後者有二者音節，除最後一個音節
              發音相同外，其餘並不相同；在意義部分，前者意指「英雄」，後者
              僅係一毫無意義之專有名詞；在外觀上，前者有四個英文字母，後者
              有八個英文字母，明顯不同；是以，二者既在讀音、意義及外觀上迥
              異，自無造成普通知識經驗之消費者混淆誤認之虞。關此，前行政法
              院六十一年度判字第二九二號、五十八年度判字第三二號及五十四年
              度判字第二三○號判例，亦有相似案例可資參照，茲謹列相關判例要
              旨如後，俾供鈞院參考：「原告註冊商標及關係人之審定商標，二者
              英文之讀音亦相迥異，組成英文名稱之七個字母，復有三字不同，尚
              難認為相近似。」；「原告之「美○BIG及圖」審定商標，與參加人
              之「筆○思BIC及圖」註冊商標，以兩商標名稱而論，字數多寡不一
              ，讀音亦復大異，以隔離的觀察，無論在外觀上名稱上或觀念上，均
              難謂有混同誤認之虞，自不能認為係屬近似」；「原告業經註冊之
              BONPIRIN商標，與德商克諾爾大藥廠申請註冊經審定公告之新寒必甯
              NEOPYRIN商標，雖係指定使用於同類商品，但各該商標之圖樣，僅所
              用英文末三字母相同，其後階段之E「BON」與「PYRIN」讀音雖近，
              但其前階段之「BON」與「NEO」，則字母組列既有不同，讀音復截然
              有別，以該兩商標全部隔離觀察，非惟讀音大異，字母組合不同，且
              一則於英文下另有日文，一則僅有英文，差別顯著，實難認有混同或
              誤認之虞。」。
          Ｂ、準此，原處分及訴願決定咸認本件商標與據以異議商標第五八六○五
              八號「MARLBORO MEDIUM LABEL(COLOR彩色)VENI-VIDI-VICI 」及第
              五八九三四二號「MARLBORO MEDIUM LABEL(COLOR彩色)」等商標，兩
              造圖樣主要部分皆係以對稱內凹五邊形及雙獸對立為構圖主體，且構
              圖部分之對稱內凹五邊形僅上下互異位置，而認二者為近似商標，自
              有未洽。
        據以異議商標之紅色部分在商標圖形上半部，呈下凹形式，凹底之尖角指
          向一個長條橢圓之反白區域。系爭商標之紅色部分在商標圖形之下半部，
          且紅色部分再加反白及紅邊，所以系爭商標之紅色部分之造形與據以異議
          商標之單純紅色不同，且該反白紅邊之整個紅色區域呈上凹形式，凹底並
          無指向一個長形橢圓之反白區域，此點又與據以異議商標不同。再以另一
          角度觀察，據以異議商標以白色角尖往上指向一個反白橢圓長條圖形，系
          爭商標之白色角尖往下指向卻未有反白橢圓長形圖形。
        據以異議商標之雙獸皆為側面造形，且看不出該雙獸是否為獅子，其中一
          隻有戴冠，另一隻則無，系爭商標之雙獸明顯可見為獅子且獅頭部皆以正
          面示人，二隻獅子皆有戴冠。再者，據以異議商標第五八六○五八號所註
          冊之部分特有文字「VENI、VIDI、VICI」在雙獸之腳下，但系爭商標之雙
          獅腳下無任何文字，據以異議商標之雙獸中間，上半部為一皇冠，下半部
          為紅色小橢圓球體，系爭商標之雙獅中間、上半部雖亦為皇冠，但皇冠兩
          側各有一面旗幟，下半部則非為小橢圓球體，且該區域之顏色為紅藍相間
          ，整體而言與據以異議商標之文字、圖形皆不同。
        系爭商標之「全部」文字為「HERO」，位於紅色凹底，與白色角尖部位重
          疊，據以異議商標之「部分」文字「Marlboro」則在商標下部完全白色區
          域，與白色角尖並無重疊。就字體而言，系爭商標之字體全部大寫，據以
          異議之商標之「Marlboro」除開頭「M」為大寫外，其餘字母皆為小寫；
          就商標文字之顏色而言，系爭商標為文字以燙金色為主，其中R字有部分
          為藍色，與雙獅中間之藍色形成特殊設計，至據以異議商標之「Marlboro
          」則全部為黑色，全部置於白色區域內，形成黑白對比，自亦有其特色，
          而系爭商標之文字「HERO」燙金字體橫跨下半紅色凹底，因此該文字之底
          色為白色及紅色，因此視覺所及包含金色、白色、紅色及藍色，與異議商
          標單純黑白對比，自有不同。
      (3)國際間著名之香煙廠牌，甚多均有以雙獸作為其商標之一部，茲再舉「
        Winfield」、「Commodore」二廠牌之彩色影本及「555」牌之實物供鈞院參
        酌，由上開「Winfield」、「Commodore」二廠牌之彩色影本亦可見到其商
        標之中央均有雙獸，且雙獸中間部位之上半部亦為皇冠，下半部則設計各有
        不同。另「555」牌香煙之雙獸於煙盒頂端，中間亦為皇冠。反觀異議商標
        之雙獸圖樣，中間下半部之顏色及形狀，以及雙獸腳下有文字之各項設計皆
        與「Winfield」甚為近似。可見雙獸所設位置及其設計非參加人所特有或獨
        創，而係業界所普遍使用者，因此據以異議商標之雙獸圖形及其擺置位置，
        自不具顯著性，而系爭商標之雙獸不論造形、顏色，及是否含商標文字，俱
        與異議商標顯有不同，自不能粗略地以系爭商標與據以異議商標有雙獸，即
        認有本條款之適用。
      (4)另就商標顏色造形而言，五邊形紅底上凹之形式，在國際煙商之間亦為普遍
        所通用，此觀前述「Winfield」及「Commodore」二品牌皆為如此造形可見
        一斑。如非紅底造形（其他顏色五邊形造形）亦有「555」牌及「Metro」牌
        香煙可為證，可見五邊形造形非參加人所持有或獨創，而係業界所普遍使用
        ，因此亦不具顯著性，更何況原告之造形亦與之有前述之不同，自不能粗略
        地以二者為五邊形上下互異位置，即認有本條款之適用。
      (5)本件原處分及訴願決定皆以「兩者圖樣中之雙獸圖案」、「兩者構圖部分之
        五邊形僅上下互異位置，皆以紅色為其五邊形之底色，整體予人有似曾相識
        之感」，而認應屬近似商標，參之前引國際間各煙商之商標相較，甚多使用
        雙獸及紅色五邊形之設計，自不能以此作為適用商標法第三十七條第十二款
        之依據，仍應另外觀察其商標文字而為區別。由於系爭商標與據以異議商標
        之文字，其使用顏色及讀音皆有不同，因此自難認為近似。
      (6)縱鈞院認本件商標與據以異議商標是否近似，仍應一併審酌主要字體部分下
        之底部五邊形圖案及雙獸圖，本件商標與據以異議商標仍非近似商標：
        本件商標「HERO及圖」其「HERO」字樣字體為金色，且由四字字母組成，
          商標圖形底色為紅色，反觀據以異議商標「MARLBORO及圖」，其商標字樣
          「MARLBORO」字體為墨色，且由八字字母組成，商標圖形底色為白色，兩
          者不論係商標字體之顏色、外觀及圖案底色皆有甚大差異，顯不致引起混
          淆誤認之虞。
        原告前於澳洲、韓國、泰國，以相同於本件商標之商標圖樣申請商標註冊
          登記，亦曾遭參加人以商標近似為由提出異議，惟澳洲、韓國及泰國政府
          皆認本件商標與據以異議商標於外觀、讀音、意義上並不相同，並無造成
          一般消費者產生混淆誤認之虞，而駁回參加人，足見，本件商標並未近似
          於據以異議商標，不致造成普通知識經驗之消費者混淆誤認之虞。
        查我國係以進出口貿易為經濟取向之國家，在科技交通極致發展之今日，
          各國有形之時空距離及藩籬日漸縮小甚至即將消弭於無形，且全球市場結
          構丕變，跨國經濟型態興盛，商品行銷範圍跨越國界邁入全球化市場。澳
          洲、韓國、泰國等國既認本件商標與據以異議商標並不近似，消費者並無
          混淆誤認之虞，我國身為世界經濟體系下之一員，人民之知識、教育、經
          濟水平更非遜於前揭國家，被告究竟有何堅強理由，認定我國人民之識別
          力竟不如他國人民？在其他國家之人民對本件商標及據以異議商標皆不致
          有混淆誤認之虞時，我國人民何以卻會產生混淆？尤有甚者，我國即將加
          入WTO成為世界經貿組織之正式成員，日後與世界各國之經濟活動將更趨
          頻繁，經濟關係亦將更形緊密，我國主管機關在處理跨國企業之商標審查
          案時，更無理由且不宜反於其他國家之一致認定，刻意採取不同之認定標
          準而為相異之審查結果。如此，非但無助於國際貿易之發展，更易予人封
          閉保守劃地自限之不良印象，而有損國家形象。準此，原處分機關及訴願
          決定機關徒以空泛之「國情有別、法制互異」理由，率爾不予採酌原告所
          提之前揭有利證據，殊有未合。
        再者，原告為一煙草製造行銷之國際知名大廠，早於西元一九五七年，原
          告即以「HERO及圖」於印尼申請商標註冊，嗣並於日本、南韓、法國、越
          南、北韓、寮國、緬甸、東埔寨等地取得商標專用權；產品行銷國家遍及
          汶萊、香港、韓國、菲律賓、新加坡、泰國、俄羅斯等國；原告復於各國
          著名煙草雜誌，如印尼之Analisa Daily、Sinar Indonesia Baru、
          Myanmar Yellow Pages緬甸工商雜誌、Hanoi Yellow Pages河內工商雜誌
          、Tobacco Reporter Global Tobacco Industry Guide、Tobacco
          Journal International.等雜誌刊登廣告，足見，本件商標確已具有顯著
          性且經原告廣泛使用多年，為一般購買人所熟知，不致使消費者就本件商
          標與據以異議商標產生混淆誤認之虞。試問，倘本件商標與參加人之「
          MARLBORO」商標有致消費者混淆誤認之虞，世界各國豈可能同時核准原告
          及異議人美商飛力公司之商標註冊？
    (二)被告主張：
    　按商標圖樣相同或近似於他人同一商品或類似商品之註冊商標者，不得申請註
      冊，為本件商標異議審定時商標法第三十七條第十二款所明定。又判斷兩商標
      近似與否，應以具有普通知識經驗之購買人，於購買時施以普通所用之注意，
      有無混同誤認之虞判斷之，復為同法施行細則第十五條第一項所明定。查本件
      系爭審定第八七六○五六號「HERO及圖」商標圖樣上之圖形，與參加人據以異
      議之註冊第五八六○五八號「MARLBORO MEDIUM Label（color彩色）
      VENI-VIDI-VICI」、第五八九三四二號「MARLBORO MEDIUM Label（color彩色
      ）」商標圖樣上之圖形相較，兩造圖樣主要部分之一之圖形均係以對稱內凹五
      邊形及雙獸對立為構圖主體，而兩者圖樣中之雙獸圖案，外觀極其相似，且其
      構圖部分之對稱內凹五邊形僅上下互異其位置，復皆以紅色為其五邊形之底色
      ，縱然彼此圖樣有外文可資區辨，惟異時異地隔離觀察，以具有普通知識經驗
      之購買人，於購買時施以普通所用之注意，難謂無使人產生混淆誤認之虞，應
      屬近似之商標，復均指定使用於同一或類似之商品，自有首揭法條規定之適用
      。至原告主張參加人於澳洲、韓國等國家對原告提出異議，原告皆獲判勝訴一
      節；經查各國國情有別，商標法制互異，尚難比附援引執為本件商標應為相同
      處理之論據，併予敘明。
    (三)參加人主張：
      (1)判斷商標是否構成近似，應以構成該商標主要部分之外觀、讀音或觀念，隔
        離觀察。倘兩商標主要部分之外觀、觀念或讀音，有一足以產生混同誤認之
        虞者，兩商標即為近似之商標︰按「商標圖樣相同或近似於他人同一商品或
        類似商品之註冊商標者，不得申請註冊」，為商標法第三十七條第十二款所
        明定。而依據行政院七十四年十月二日台七四經字第一八○六八號函核訂修
        正之「商標近似審查基準」第一點之規定，商標在外觀、觀念或讀音方面有
        一近似者，即為近似商標。該基準第五條復規定，商標在外觀或觀念上有無
        混同誤認之虞，係以具有普通知識經驗之商品購買者，於購買時施以普通所
        用之注意，異時異地隔離觀察兩商標主要部分之外觀或觀念，只要有一足以
        產生混同誤認之虞者，兩商標即為近似之商標。上述原則亦為歷來前行政法
        院（現已改制為最高行政法院）判例、裁判之見解（三十一年判字第四號判
        例、三十一年判字第一七號判例、二十六年判字第二十號判例、四十六年判
        字第二一號判例、八十九年判字第一二六七號判決、八十九年判字第一二五
        三號判決參照）。
      (2)原告審定第八七六○五八號「HERO及圖」商標與參加人據以異議之「
        Marlboro」商標構成近似︰
        原告所欲申請註冊之商標圖樣乃由紅色內凹五邊形、雙獸圖及重疊於前揭
          五邊形之上之外文所組成。而以該紅色五邊形及雙獸圖所占整體商標圖樣
          近五分之四之面積，及其引人注目之主要設色「紅色」來看，此等圖案為
          該商標之主要部分，殆無疑義。而該圖樣與參加人據以異議商標之各別主
          要部分，即註冊第二三八七○六號及第五八三九號之「內凹五邊形」加「
          雙獸圖」，註冊第三六○四五七號及第三六三三七○號之「紅色內凹五邊
          形」，註冊第五八六○五八號及第五八九三四二號之「紅色內凹五邊形」
          加「雙獸圖」，無論在外觀及設計意匠上，皆極為類似，以具有普通知識
          經驗之商品購買者，於購物時所施之普通注意程度來看，難謂無造成混淆
          誤認之虞。
        此外，原告曾於八十三年十二月一日以與本案圖樣雷同但設色不同之「
          HERO LABEL」商標申請註冊於香煙、火柴、煙具、煙灰缸、捲煙紙、濾嘴
          、煙草、打火機、雪茄等商品，經參加人於八十五年六月二十九日提起異
          議，而由被告於八十五年十二月三日作出異議成立之處分。雖原告就該異
          議成立之處分提出訴願，遭經濟部駁回。該審定商標之撤銷公告並刊登於
          八十七年七月一日之商標公報。由前揭審定商標「HERO LABEL」異議成立
          之處分可知，單就「內凹五邊形」及「雙獸圖」之圖樣組合，即足堪認定
          該「HERO LABEL」商標與註冊第二三八七○六號、第五八六○五八號、及
          第五八九三四二號圖樣構成近似而不准註冊。況且本案「HERO及圖」商標
          中之主要部分之一「內凹五邊形」之設色與本案據以異議商標均同為紅色
          ，其整體外觀及意匠設計上之近似性，不言可喻。
      (3)據以異議商標中註冊第五八六○五八號及第五八九三四二號商標圖樣業經獲
        准註冊如商標圖樣，顯見其具備商標識別性；至於其是否為包裝盒或其展開
        圖，而欠缺識別性，不應准予註冊，非本案之爭點，乃另案問題。況該等商
        標圖樣並非香煙包裝盒或其展開圖。
      (4)香菸等相關商品之販售方式具多樣性，購買者並非以商標品牌名稱為唯一之
        識別依據，商標圖樣亦為主要之識別依據，原告所稱香菸購買者係習慣以商
        標品牌名稱作為識別方法，故不會誤認誤購一事，實屬謬誤。查消費者購買
        香菸等相關商品之管道並非僅限於透過銷售人員取得商品，由消費者直接挑
        選商品後逕至櫃台結帳之情形亦所在多有，例如機場之免稅商店等營業場所
        之販售方式即屬之。然無論是以何種販售方式，由於系爭商標圖樣與參加人
        據以異議商標圖樣之高度近似性，皆難保銷售人員及消費者不會發生誤拿、
        誤賣（買）之情事。
      (5)貿易全球化之趨勢不等於扼殺各國文化多元發展之進行，各國因自然地理之
        差異及文化教育之獨特性，本就會孕育出不同價值觀之人民，與經濟水平、
        知識程度並無直接關係，亦無孰優孰劣之分。而在判斷商標圖樣之近似性時
        ，自應從各該區域消費者之生活經驗及價值判斷上著手，要無強加他國標準
        於本國人民之理可言，否則不但有損國家主權之獨立性，亦與貿易全球化之
        目的無涉。尤其系爭商標之設色為紅色，而紅色乃我國文化一直以來代表吉
        祥幸運之表徵，其文化意義自與他國大不相同。而參加人使用據以異議商標
        作為表彰自己香煙、菸具、火柴等商品由來已久，台灣地區消費者早已將此
        一表徵與商品來源劃上等號，若謂系爭商標併存不會造成消費者混淆誤認，
        實難為事理之平。
      (6)綜上所述，系爭商標之申請註冊，顯有商標法第三十七條第十二款之適用，
        原異議成立之處分及訴願駁回決定，並無違誤。原告提起本件訴訟，即無理
        由。
　　理  由
一、按商標圖樣「相同或近似於他人同一商品或類似商品之註冊商標者」，不得申請
    註冊，為異議審定時商標法第三十七條第十二款所明定。而衡酌商標是否近似，
    以具有普通知識經驗之購買人，於購買時施以普通所用之注意，有無混同誤認之
    虞判斷之；又所謂類似商品，應依一般社會通念、市場交易情形，並參酌該商品
    之原材料、用途、功能、產製者、行銷管道及場所或買受人等各種相關因素判斷
    之，同法施行細則第十五條第一、二項亦定有明文。
二、查本件系爭審定第八七六○五六號「HERO及圖」聯合商標，其圖樣係以左右對稱
    凹向五邊形為底，缺口上嵌置雙獸對立及外文HERO所組成。公告期間，參加人以
    系爭商標與伊據以異議之註冊第五八三九號「Marlboro Label」、第二三八七○
    六號「MARLBORO GOLD LABEL」、第三六○四五七號「MARLBORO（& Red Roof
    Design）」、第五八六○五八號「MARLBORO MEDIUM Label（color彩色）VENI-
    VIDI-VICI」及第五八九三四二號「MARLBORO MEDIUM Label（color彩色）」等
    商標構成近似。且均指定使用於相同或類似之香煙、煙具等商品上，自應不得註
    冊云云，對之提起異議。案經被告審查，略以系爭商標與據以異議之註冊第五八
    六○五八號、第五八九三四二號商標圖樣上之圖形相較，兩者圖樣中之雙獸圖案
    ，外觀極其相近，而兩者構圖部分之五邊形僅上下互異其位置，且皆以紅色為其
    五邊形之底色，整體予人有似曾相似之感，應屬近似商標，又系爭商標指定使用
    之香煙、煙草、濾嘴、煙灰缸等商品復分別與據以異議註冊第五八六○五八號、
    第五八九三四二號商標指定使用之菸、菸草、香煙及茶具等商品屬同一或類似之
    商品，系爭商標自有首揭法條規定之適用，遂撤銷其審定。原告不服提起訴願，
    經濟部亦持相同論見，而駁回其訴願。
三、茲原告起訴意旨略稱：原告早於西元一九五七年已於印尼取得商標註冊，嗣並於
    日本、韓國、法國、越南等取得商標權，同時於各國著名煙草雜誌刊廣告，足見
    系爭商標使用於香煙、煙草等產品之顯著性及世界各國普遍性，為一般購買人所
    熟知之商品而不致產生混同誤認之虞，非屬近似商標；且世界各國香煙廠商以凹
    或凸角五邊形或雙獸圖為香煙商品設計圖，極為普遍，故該圖樣上設計僅為一般
    香煙之通用圖形，不具識別性，該外包裝部分不能當作商標之標的，非兩造商標
    圖樣主要部分；因此判斷兩造商標近似與否，應以兩造商標圖樣上英文為主，彼
    此並未近似，況其圖形部分，詳細比對五邊形、雙獸及顏色，均不盡相同，整體
    而言，不論視覺、外觀或觀念上均無令人混同誤認之虞云云。惟查：系爭商標圖
    樣，已見前述，與據以異議之第五八六○五八號「MARLBORO MEDIUM Label（
    color彩色）VENI-VIDI-VICI」及第五八九三四二號「MARLBORO MEDIUM Label
    （color彩色）」等商標圖樣相較，兩造圖樣主要部分之一之圖形均係以對稱內
    凹五邊形及雙獸對立為構圖主體，而兩者圖樣中之雙獸圖案，外觀極其相似，且
    其構圖部分之對稱內凹五邊形僅上下互異其位置，復皆以紅色為其五邊形之底色
    ，縱然彼此圖樣有外文可資區辨，五邊形及雙獸詳細比對亦略有不同，惟異時異
    地隔離觀察，以具有普通知識經驗之購買人，於購買時施以普通所用之注意，難
    謂無混淆誤認之虞，原處分審認為近似商標，尚無不合。又兩造商標復均指定使
    用於同一或類似之香煙、煙草等商品，揆諸首揭法條規定，系爭商標自不得申請
    註冊，被告據此撤銷其審定，洵無違誤，訴願決定予以維持。亦無不合。原告訴
    請撤銷，為無理由，應予駁回。至原告所舉被告就他案之認定，核其案情有別，
    且屬另案，依商標審查個案拘束原則，尚難執為本件應為相同處理之論據；又各
    國國情有別，商標法制互異，原告訴稱系爭商標在澳洲、韓國、泰國等國申請註
    冊登記，亦遭參加人以同一商標提起異議，原告皆獲勝訴一節，縱認屬實，亦不
    影響本案之認定，均併此敘明。
據上論結，本件原告之訴為無理由，依行政訴訟法第九十八條第三項前段，判決如主
文。
中　　華　　民　　國　　　九十一　　年　　　五　　　　月　　　八　　　　日
                           臺 北 高 等 行 政 法 院  第三庭
           　　　　　　　　　　　　　　　　　審判長 法　官  徐瑞晃
           　　　　　　　　　　　　　　　　　　　　 法　官  吳慧娟
           　　　　　　　　　　　　　　　　　　　　 法　官  李得灶
右為正本係照原本作成。
如不服本判決，應於送達後二十日內向本院提出上訴狀並表明上訴理由，如於本判決
宣示後送達前提起上訴者，應於判決送達後二十日內補提上訴理由書（須按他造人數
附繕本）。
中　　華　　民　　國　　  九十一　　年　　　五　　　  月　　  十    　　日
            　　　　　　　　　　　　　　    　      書記官  陳清容
